【裁判字號】    89,訴更(一),6
【裁判日期】    890705
【裁判案由】    違反槍砲彈藥刀械管制條例等
【裁判全文】
臺灣臺北地方法院刑事判決                        八十九年度訴更(一)字第六號
    公  訴  人  臺灣臺北地方法院檢察署檢察官
    被      告  乙○○
    指定辯護人  甲○
右列被告因違反槍砲彈藥刀械管制條例等案件，對於台灣台北地方法院中華民國八十
七年一月十四日第一審確定判決（八十六年度訴字第二六五二號、起訴案號：台灣北
方法院檢察署八十六年度偵字第二一八三五號），認為部分違法，提起非常上訴，經
最高法院以八十八年度台非字第一一八號，將原判決關於未經許可無故持有槍砲部分
撤銷，發回甲○更為審判，甲○判決如左：
     主  文
乙○○未經許可，無故持有手槍，處有期徒刑壹年陸月。扣案之奧地利制式九０手槍
壹枝、制式子彈參顆均沒收。
     事  實
一、乙○○曾於民國八十五年九月間因違反肅清煙毒條例案件，經台灣桃園地方法院
    判處應執行有期徒刑十一年，於八十六年一月十日經台灣高等法院駁回上訴確定
    ，並於八十六年七月十四日起執行（以上不構成累犯）。明知已成年之顧正理（
    五十八年十一月九日出生、冒用王孟成名義應訊、另案由台灣板橋地方法院審理
    中），於八十六年六月二十七日十八時許，以電話告知其所藏置於台北市○○街
    五十五號六樓之三房間內之物品（該物品係綽號『文龍』者交付予顧正理作為抵
    押債務所用），係奧地利制式九０手槍壹枝（槍枝管制編號0000000000）及子彈
    陸顆（經送鑑時已試射擊發三顆，尚餘三顆扣案），竟未經內政部許可，仍受顧
    正理之指示，無故持有上開槍枝及子彈前往台北市○○○路四０九號三樓七室，
    迨至八十六年六月二十七日十九時許為警在上址查獲，並當場扣得上揭物品。
三、案經台北市政府警察局移送台灣台北地方法院檢察署檢察官偵查起訴。
    理  由
一、訊據被告乙○○對於在右揭時、地受顧正理之指示持有上開槍枝及子彈為警查獲
    之事實均供承不諱，核與證人顧正理於八十七年一月六日甲○審理時到庭證述之
    情節相符（見甲○八十六年訴字第二六五二號卷第四十七頁至四十九頁），並有
    扣案之奧地利制式九０手槍壹枝（槍枝管制編號0000000000）及子彈陸顆（經送
    鑑時已試射擊發三顆）可資佐證，而該扣案槍枝係奧地利製GLOCK-26型口徑九MM
    半自動手槍，槍管內具陸條右旋來復線，機械性能良好，具有殺傷力，另送驗子
    彈陸顆（經送鑑時試射擊發參顆），皆係制式口徑九MM自動手槍用子彈，均具有
    殺傷力，亦經內政部警政署刑事警察局八十六年七月七日刑鑑字第四四０七九號
    鑑驗通知書乙紙附偵查卷可稽（見八十六年度偵字第一四０二一號卷第八十八頁
    ），事證明確，被告犯行已堪認定。
二、按「持有」與「寄藏」係二種不同之犯罪型態，寄藏通常有持有之行為，但未必
    有持有行為，其所謂寄藏係行為人受他人之委託，而代為收藏使不易為人所發現
    而言，而「持有」之犯罪型態係一種繼續犯，為行為之繼續，而非狀態之繼續，
    於持有行為終止時，始為犯罪行為之終止，而上開扣案之槍枝及子彈，係屬槍砲
    彈藥刀械管制條例第四條所稱之手槍及彈藥，惟被告未經許可而無故持有上開槍
    枝及子彈之行為，因被告行為後，槍砲彈藥刀械管制條例業於八十六年十一月二
    十四日修正公布，修正後該條例第七條為「未經許可，製造、販賣或運輸火砲、
    肩射武器、機關槍、衝鋒槍、卡柄槍、自動步槍、普通步槍、馬槍、手槍或各類
    砲彈、炸彈、爆裂物者，處死刑、無期徒刑或七年以上有期徒刑；處徒刑者，併
    科新台幣三千萬元以下罰金。未經許可，轉讓、出租或出借前項所列槍砲、彈藥
    者，處無期徒刑或五年以上有期徒刑，併科新台幣一千萬元以下罰金。意圖供自
    己或他人犯罪之用，而犯前二項之罪者，處死刑或無期徒刑；處徒刑者，併科新
    台幣五千萬元以下罰金。未經許可，持有、寄藏或意圖販賣而陳列第一項所列槍
    砲、彈藥者，處五年以上有期徒刑，併科新台幣一千萬元以下罰金。」，就第四
    項持有部分之法定刑修正為五年以上有期徒刑，併科新台幣一千萬元以下罰金，
    同條例第十二條第四項「未經許可，持有、寄藏或意圖販賣而陳列子彈者，處五
    年以下有期徒刑，併科新台幣三百萬元以下罰金。」，就持有子彈之法定刑修正
    為五以下有期徒刑，併科新台幣三百萬元以下罰金，均較修正前同條例第七條第
    四項「未經許可，製造、販賣或運輸火砲、機關槍、衝鋒槍、卡柄槍或自動步槍
    者，處七年以上有期徒刑。未經許可，製造、販賣或運輸普通步槍、馬槍、手槍
    或各類炸彈者，處五年以上有期徒刑。意圖供自己或他人犯罪之用，而犯前二項
    之罪者，處死刑、無期徒刑或十年以上有期徒刑，得併科十萬元以下罰金。未經
    許可，無故持有、寄藏或意圖販賣而陳列第一項及第二項所列槍砲之一者，處一
    年以上七年以下有期徒刑。」，第四項未經許可，無故持有第一項所列槍砲者，
    處一年以上七年以下有期徒刑、第十一條第四項「未經許可無故持有、寄藏或意
    圖販賣而陳列彈藥者，處三年以下有期徒刑。」之法定刑規定，不利於行為人，
    依刑法第二條第一項但書之規定，應適用行為時之法律即修正前槍砲彈藥刀械管
    制條例第七條第四項及同條例第十一條第四項之規定。核被告所為係犯修正前槍
    砲彈藥刀械管制條例第七條第四項之持有手槍罪及同條例第十一條第四項之持有
    子彈罪，其一行為同時未經許可無故持有奧地利制式九０手槍及制式子彈，為想
    像競合犯，應依刑法第五十五條之規定從其情節較重之該條例第七條第四項未經
    許可無故持有槍枝罪論斷；爰審酌被告犯罪動機、目的、手段、所生危害、所涉
    犯罪情節顯有危害社會之虞及卷載其以往品行資料與犯罪後之態度等一切情狀，
    各量處如主文所示之刑。又本件犯罪時間係在八十六年十一月廿六日槍砲彈藥刀
    械管制條例修正公布施行前，依司法院大法官會議釋字第四七一號解釋，認無刑
    法第二條第二項之適用，故不依槍砲彈藥刀械管制條例第十九條第一項規定宣告
    強制工作；再審酌被告固犯上揭條例第七條第四項、第十一條第四項之罪，惟其
    僅係受友人之託，將前開槍、彈持往台北市○○○路四０九號三樓七室友人處，
    並未持之犯何不法行為，亦無參加不法組織，持之以壯聲勢，魚肉鄉民，或提供
    它人犯罪所用，其對社會之危險性，甲○認尚不需藉由強制工作以達預防矯治之
    目的，爰依情節輕重之比例原則，亦依職權不另為強制工作保安處分之諭知，併
    予敘明。扣案之上開奧地利制式九０手槍及制式子彈參顆均係違禁物，應依刑法
    第三十八條第一項第一款規定宣告沒收，至於扣案其餘制式子彈參顆業經送驗時
    試射擊發，並不具子彈之完整性，亦非屬違禁物，且非被告所有，故不另宣告沒
    收；至於扣案之遭試射之防彈衣壹件，並非被告乙○○所有，而係顧正理所有，
    業據彼等供明在卷，故不宜宣告沒收，併此敘明。
據上論斷，應依刑事訴訟法第二百九十九條第一項前段，修正前槍砲彈藥刀械管制條
例第七條第四項、第十一條第四項，刑法第二條第一項但書、第十一條前段、第五十
五條，第三十八條第一項第一款，判決如主文。
本案經檢察官劉雪惠到庭執行職務。
中    華      民    國      八十九      年      七      月    五      日
                                      台灣台北地方法院刑事第九庭
                                          法  官  王  綽  光
右正本證明與原本無異。
如不服本判決應於送達後十日內向甲○提出上訴狀
                  書記官  潘  惠  梅
中    華    民    國        八十九    年       七       月      六      日
附錄本案論罪科刑法條：
修正前槍砲彈藥刀械管制條例第七條第四項、第十一條第四項。
第 7  條  未經許可，製造、販賣或運輸火砲、機關槍、衝鋒槍、卡柄槍或自動步槍
          者，處七年以上有期徒刑。
          未經許可，製造、販賣或運輸普通步槍、馬槍、手槍或各類炸彈者，處五
          年以上有期徒刑。
          意圖供自己或他人犯罪之用，而犯前二項之罪者，處死刑、無期徒刑或十
          年以上有期徒刑，得併科十萬元以下罰金。
          未經許可，無故持有、寄藏或意圖販賣而陳列第一項及第二項所列槍砲之
          一者，處一年以上七年以下有期徒刑。
          第一項及第三項之未遂犯罰之。
第 11 條  未經許可製造、販賣或運輸彈藥者，處六月以上五年以下有期徒刑。
          意圖供自己或他人犯罪之用，而犯前項之罪者，處一年以上七年以下有期
          徒刑，得併科五萬元以下罰金。
          未經許可無故持有、寄藏或意圖販賣而陳列彈藥者，處三年以下有期徒刑
          。


司法院資訊處製作；財團法人民間司法改革基金會備份。
